臺灣臺南地方法院民事裁定　　　　　100年度司財管字第103號
聲　請　人　台灣糖業股份有限公司台南區處
法定代理人　黃秋存
代　理　人　張世傑
上列聲請人聲請對被繼承人林清雲選任遺產管理人事件，本院裁
定如下：
    主  文
選任財政部國有財產局臺灣南區辦事處臺南分處為被繼承人林清
雲之遺產管理人。
聲請程序費用新臺幣壹仟元由被繼承人林清雲之遺產負擔。
    理      由
一、按繼承人均拋棄其繼承權者，準用關於無人承認繼承之規定
    ，民法第1176條第6項定有明文。又繼承開始時，繼承人之
    有無不明，而不能依民法第1177條選定遺產管理人時，得由
    利害關係人聲請法院選任之，民法第1178條第2項亦定有明
    文。
二、本件聲請意旨略以：被繼承人林清雲（男，民國○○年○月○○
    日生，身分證統一編號：Ｚ000000000號，生前最後住所：臺
    南市善化區小新里20鄰小新營165號之2）生前租用聲請人管
    有土地耕作使用，有租約書為憑。惟被繼承人於100年1月18
    日死亡，其法定繼承人均已拋棄繼承，無法依同法第1177條
    選任遺產管理人，致聲請人之權利無法行使，故聲請人以利
    害關係人身分向法院聲請為被繼承人林清雲選任遺產管理人
    等語。
三、經查：聲請人主張之前開事實，業據提出被繼承人林清雲除
    戶謄本1件、耕地租賃契約書影本、台灣糖業公司台南區處1
    00年7月27日南善資字第1000002491號函影本、本院上午10
    時南院龍家厚100年度司繼字第431號准予備查通知函影本、
    繼承系統表各1份附卷為憑。並經本院依職權調閱本院100年
    度司繼字第431號拋棄繼承事件卷宗核閱綦詳，是聲請人之
    主張應足採信。又查被繼承人林清雲死亡後，其法定繼承人
    皆已依法拋棄繼承權經本院准予備查，且未準用民法第1177
    條之規定選定遺產管理人，而被繼承人林清雲為聲請人之債
    務人，故聲請人以利害關係人之身分聲請選任被繼承人林清
    雲之遺產管理人，核與上開規定並無不合，應予准許。
四、按公示催告期限屆滿，無繼承人承認繼承時，其遺產於清償
    債權，並交付遺贈物後，如有剩餘，歸屬國庫；又按非公用
    國有財產以財政部國有財產局為管理機關，民法第1185條、
    國有財產法第12條分別定有明文。查本件被繼承人林清雲之
    法定繼承人皆已依法拋棄繼承權經本院准予備查，復未準用
    民法第1177條之規定選定遺產管理人，且經本院函詢被繼承
    人原第一順位繼承人即配偶吳金菊、子女林嘉琪、林明勳、
    林書賢等有無擔任被繼承人林清雲之遺產管理人之意願，迄
    今均未回覆本院，足徵被繼承人林清雲之原第一順位繼承人
    對被繼承人林清雲遺產之處置已漠不關心；又查被繼承人林
    清雲之遺產，倘無人承認繼承時，將於清償債權，交付遺贈
    物後，歸屬國庫，為使被繼承人林清雲遺產之處置順利進行
    ，本院認選任財政部國有財產局臺灣南區辦事處臺南分處為
    被繼承人林清雲之遺產管理人為適當。
五、依非訟事件法第157條、第24條第1項，裁定如主文。
中    華    民    國   100    年    10    月    20    日
                  家事法庭      司法事務官  林可婷
以上正本係照原本作成。
如對本裁定抗告須於裁定送達後10日內向本院提出抗告狀。
中    華    民    國   100    年    10    月    20    日
                                書  記  官  郭春慧